臺灣臺東地方法院刑事判決　　　　　　　　　　　　　　九十四年度訴字第一四號
　　公　訴　人　臺灣臺東地方法院檢察署檢察官
　　被　　　告　乙○○
右列被告因違反野生動物保育法等案件，經檢察官提起公訴（九十三年度偵字第二七
三五號），被告於準備程序認罪，本院合議庭裁定由受命法官以簡式程序判決如左：
    主  文
乙○○未具族群量逾越環境容許量之條件，違反獵捕野生動物不得以使用電氣之方法
為之規定，使用禁止之方式，獵捕保育類野生動物，處有期徒刑捌月。扣案之高身鏟
頜魚伍佰肆拾尾、台東間爬岩鰍壹佰拾尾、鱸鰻壹尾與供獵捕用之電瓶參個、變電器
壹支、頭燈參個均沒收。
    事  實
一、乙○○於民國九十二年間因妨害性自主案件，經本院判處有期徒刑一年，緩刑三
    年確定，現仍於緩刑期內。詎仍不知悔改，明知高身鏟頜魚、台東間爬岩鰍及鱸
    鰻為族群量未逾越環境容許量之瀕臨絕種及珍貴稀有保育類野生動物，並經主管
    機關行政院農業委員會（下稱農委會）公告列為保育類野生動物，竟於九十三年
    九月三十日，在臺東縣金峰鄉○○段山區白河附近河床中，以電瓶、變電器所組
    成之電魚設備，以朝溪流放電之方法，非法獵捕保育類野生動物魚類高身鏟頜魚
    五百四十尾、珍貴稀有之保育類野生動物台東間爬岩鰍一百十尾及鱸鰻一尾。嗣
    於隔日即同年十月一日凌晨二時許，在臺東縣金峰鄉○○段山區小路，為警查獲
    ，並扣得其非法獵捕之保育類野生動物高身鏟頜魚五百四十尾、珍貴稀有之保育
    類野生動物台東間爬岩鰍一百十尾、鱸鰻一尾與供獵捕用之電瓶、變電器、頭燈
    等電氣設備一組。
二、案經臺東縣警察局大武分局報請臺灣臺東地方法院檢察署檢察官偵查起訴。
    理  由
一、訊據被告乙○○對於右揭事實迭於警詢、偵查及本院審理中供認不諱，並有電瓶
    、變電器、頭燈所組成之電魚設備一組扣案可資佐證，且有非法獵捕捕獲保育類
    野生動物高身鏟頜魚五百四十尾、珍貴稀有之保育類野生動物台東間爬岩鰍一百
    十尾及鱸鰻一尾等照片六幀附卷可稽，另有內政部警政署森林暨自然保育警察隊
    搜索扣押筆錄、扣押物品收據、贓證物領據各一紙、臺東林區管理處大武工作站
    會勘紀錄一份、扣押物品清單一紙在卷可參。復被告所捕獲之高身鏟頜魚五百四
    十尾、珍貴稀有之保育類野生動物台東間爬岩鰍一百十尾及鱸鰻一尾經送臺東縣
    政府農業局鑑定結果為保育類野生動物無誤，此有臺東縣政府於九十三年十一月
    五日以府農自字第○九三○○九一六六七號函覆在卷可稽，而高身鏟頜魚、台東
    間爬岩鰍及鱸鰻業據農委會依野生動物保育法第四條第二項規定，經公告為「瀕
    臨絕種野生動物」及「珍貴稀有野生動物」，族群量並未逾越環境容許量，亦有
    卷附之行政院農委會農授林務字第○九四一六○一九一五號函可證。是故，上開
    野生動物乃族群量稀少且未經中央主管機關公告得與利用之保育類動物，其族群
    量並未逾越環境容許量，應無疑義。此部分事證明確，被告犯行堪予認定。
二、按保育類野生動物，包括瀕臨絕種、珍貴稀有及其他應予保育之野生動物；而珍
    貴稀有野生動物，係指各地特有或族群量稀少之野生動物；又保育類野生動物非
    有族群量逾越環境容許量者，應予保育，不得騷擾、虐待、獵捕、宰殺或為其他
    利用，野生動物保育法第四條第一項第一款、第三條第四款及第十八條第一項第
    一款分別定有明文。查鱸鰻等業經農委會公告列為珍貴稀有保育類野生動物，其
    係尚未經中央主管機關農委會公告族群量逾越環境容許量而得與利用之保育類動
    物，被告以一次電氣捕獵前開數量保育類野生動物高身鏟頜魚、台東間爬岩鰍及
    鱸鰻，為單純一罪，核被告所為，係違反野生動物保育法第十八條第一項第一款
    、第十九條第一項第三款之規定，應依第四十一條第一項第一款、第三款非法獵
    捕保育類野生動物罪處罰，起訴書漏未引用第四十一條第一項第一款，業據公訴
    人蒞庭補正，又被告同時並違反漁業法第四十八條第一項第三款之使用電器採捕
    水產動物之規定，應依第六十條第一項不得使用電氣採捕水產動物罪處罰。又被
    告行為兼具野生動物保育法第四十一條第一項多款情形，因獵捕或宰殺行為只有
    一個，仍只成立一罪，其間並無刑法第五十五條之適用，是被告觸犯野生動物保
    育法第四十一條第一項第一款、第三款之行為應另與漁業法第六十條第一項之規
    定，成立想像競合犯，而依刑法第五十五條之規定，從重之非法獵捕保育類野生
    動物罪處斷。爰審酌被告之經濟生活狀況、知識程度不高、其犯罪目的係供自己
    食用及分送親戚、手段、然所捕獲數量龐大，及犯罪後坦承犯行，態度良好，被
    告為初次電魚，公訴人求刑尚屬過重等一切情狀，量處如主文所示之刑。扣案保
    育類野生動物高身鏟頜魚五百四十尾、台東間爬岩鰍一百十尾、鱸鰻一尾與供獵
    捕用之電瓶三個、變電器一支、頭燈三個等所組成之電魚設備，為被告犯罪所用
    之器具，業據被告供承在卷，爰依野生動物保育法第五十二條第一項規定，均宣
    告沒收。
據上論斷，應依刑事訴訟法第二百九十九條第一項前段，野生動物保育法第四十一條
第一項第一款、第三款、第五十二條第一項，漁業法第六十條第一項，刑法第十一條
前段、第五十五條，判決如主文。
本案經檢察官甲○○到庭執行職務。
中     華     民     國     九十四     年     五     月     三十一      日
                                  臺灣臺東地方法院刑事第一庭
                                          法  官  呂煜仁
右正本證明與原本無異。
如不服本判決，應於判決送達後十日內向本院提出上訴狀。（須附繕本）
「切勿逕送上級法院」
                                          書記官  王敏玉
中     華     民     國     九十四     年     六     月       一        日
附記
野生動物保育法第四十一條第一項第一款、第三款
有下列情形之一，處六月以上五年以下有期徒刑，得併科新台幣二十萬元以上一百萬
元以下罰金：
一  未具第十八條第一項第一款之條件，獵捕、宰殺保育類野生動物者。
三  違反第十九條第一項規定，使用禁止之方式，獵捕、宰殺保育類野生動物者。
野生動物保育法第五十二條第一項
犯第四十條、第四十一條、第四十二條或第四十三條第三項之罪，查獲之保育類野生
動物得沒收之；查獲之保育類野生動物產製品及供犯罪所用之獵具、藥品、器具，沒
收之。
漁業法第六十條第一項
 (罰則 (一) )
違反第四十八條第一項各款規定之一者，處五年以下有期徒刑、拘役或併科新台幣十
五萬元以下罰金。